臺灣高雄地方法院刑事判決　　　　　　 96年度交訴字第191號
公　訴　人　臺灣高雄地方法院檢察署檢察官
被　　　告　丁○○
上列被告因業務過失致死案件，經檢察官提起公訴（96年度偵續
字第114 號），本院判決如下：
    主  文
丁○○從事業務之人，因業務上之過失致人於死，處有期徒刑陸
月，如易科罰金，以銀元參佰元即新臺幣玖佰元折算壹日，減為
有期徒刑參月，如易科罰金，以銀元參佰元即新臺幣玖佰元折算
壹日。
    事  實
一、丁○○係計程車司機，平日駕駛計程車為業，為從事駕駛業
    務之人。其於民國94年12月21日凌晨1 時40分許，駕駛車號
    Y8-743號營業小客車，搭載乘客丙○○，沿高雄市○○區○○路由南往北方向行駛，其原應注意行車速度，依速限標誌
    時速60公里之規定，且車行進中駕駛人應注意車前狀況，隨
    時採取必要安全措施，而依當時情形又無不能注意之情事，
    竟疏於注意及此，而貿然以高過時速80公里之速度行駛於上
    開民權路段上，途經高雄市苓雅區○○○路與苓雅路口，復
    未注意由甲○○酒後所騎乘並沿高雄市○○區○○路由西往
    東方向行駛之車號XLW-739 號重型機車闖紅燈欲橫越民權二
    路，而撞擊上開機車，致甲○○飛起撞擊該營業小客車前擋
    風玻璃後彈落地，而該營業小客車撞擊後向前刮滑達43.1公
    尺始煞停。經警到場處理本件行車事故，並將被害人甲○○
    送醫急救後，仍於同日上午2 時49分因頭部外傷造成顱骨破
    裂骨折而傷重不治死亡。丁○○於肇事後停留現場主動報案
    ，並於有偵查犯罪權限之機關發覺本件犯罪之前，向據報前
    往事故現場處理之警員陳昭雄、乙○○坦承其係肇事者，並
    願接受裁判。
二、案經高雄市政府警察局苓雅分局報請臺灣高雄地方法院檢察
    署檢察官偵查起訴。
    理  由
一、按被告以外之人於審判外之言詞陳述或書面陳述，雖不符前
    4 條之規定，而當事人於法院調查證據時，知有不得作為證
    據之情形，而經當事人於審判程序同意作為證據者，或未於
    言詞辯論終結前聲明異議者，視為同意作為證據者，且法院
    審酌該言詞陳述或書面陳述作證時之情況，認為適當，亦得
    為證據，刑事訴訟法第159 條之5 定有明文。立法意旨在於
    傳聞證據未經當事人之反對詰問予以核實，原則上先予排除
    ，惟若當事人已放棄詰問或未聲明異議，基於證據資料愈豐
    富，愈有助於真實發現之理念，且強化言詞辯論主義，法院
    自可承認該傳聞證據例外擁有證據能力。本案所援引之卷附
    道路交通事故調查報告表（一）（二）、道路交通故現場圖
    、高雄市政府警察局交通大隊（下稱高雄市交通大隊）交通
    事故談話紀錄表、高雄市政府交通局車輛行車事故鑑定委員
    會（下稱高雄市行車事故鑑定委員會）95年4 月11日高市車
    鑑字第0950001183號函、臺灣高雄地方法院檢察署相驗屍體
    證明書、驗斷書、阮綜合醫院94年12月21日姚仲勉醫師醫字
    第084645號診斷證明書等證據，均屬被告以外之人於審判外
    之書面陳述，且當事人均知此係屬傳聞證據，惟均未於本件
    言詞辯論終結前聲明異議，本院並審酌前開證據作成時之情
    況均屬正常，而無何違法取證之情事，且與本案相關之待證
    事實具有關連性，認適當作為證據，依刑事訴訟法第159 條
    之5 前揭之規定，認上開證據均應具有證據能力。
二、訊據被告丁○○固供承於上揭時、地駕駛上開營業小客車，
    與被害人甲○○騎乘之上開機車發生撞擊，致被害人因此死
    亡之事實，惟矢口否認有何業務過失致死之犯行，辯稱：其
    於穿越該交岔口路口時，車速僅時速50公里並未超速，係因
    被害人車速過快且闖紅燈，以致其係快發生碰撞時，才發現
    被害人的機車，根本來不及閃避，其並無過失云云。惟查：
（一）被告於上揭時、地駕駛上開營業小客車，與被害人騎乘之
      上開機車發生撞擊，致被害人因此死亡之事實，有高雄市
      政府警察局苓雅分局道路交通事故現場圖、道路交通事故
      調查報告表（一）、（二）、高雄市政府警察局交通大隊
      交通事故談話紀錄表、臺灣高雄地方法院檢察署相驗屍體
      證明書、法醫驗斷書、勘（相）筆錄各1 份以及車禍現場
      照片20張在卷可稽。足認被告上開部分之自白與事實相符
      ，堪予採認。
（二）按行車速度，依速限標誌或標線之規定；而駕駛人亦應隨
      時注意車前狀況，並隨時採取必要之安全措施，以避免危
      險之發生，道路交通安全規則第93條第1 項及第94條第3
      項分別定有明文，合先敘明。
（三）被告雖辯稱：肇事當時其時速僅有50幾公里，其未超速云
      云，惟查被告於員警在現場進行詢問時，其係供承：其時
      速為60公里左右等語（見本件交通事故談話紀錄表第1 頁
      ），則其供述已前後不一，且證人即其所載乘客丙○○於
      本院證稱：當時被告車速，依其感覺應係60公里至70公里
      （見本院卷第54頁），再參以被害人機車被撞後，被害人
      係先是彈到被告小客車之擋風玻璃上，才又彈落到安全島
      上之事實，為被告所不否認，核與證人丙○○在本院之證
      述（見本院卷第55頁）相合，並有被告營業小客車之擋風
      玻璃遭撞擊後破裂之現場照片附卷可查，堪知被告肇事當
      時之車速，應係不低，否則被害人遭撞後豈有彈至被告上
      開營業小客車之情，則被告肇事當時之速度是否僅為時速
      50公里，已非無疑；再查被告所駕營業小客車撞擊被害人
      之機車後，被告雖立即煞車，但是無法馬上將小客車停下
      ，且該機車仍卡於該汽車下，向前滑行一段距離後，該營
      業小客車始停止之事實，為被告所不否認，並經證人丙○○及證人即現場處理員警乙○○於本院證陳明確（本院卷
      第55、59頁），復有上開機車卡於該營業小客車車前下之
      現場照片2 張附卷可稽；又查該機車在向前滑行時，於肇
      事路面上造成43.1公尺刮地痕，此有本件道路交通事故現
      場圖附卷可憑，是可知該機車係卡於該由營業小客車下，
      向前滑行43.1公尺後才停止，足見被告所駕駛之營業小客
      車於撞擊被害人機車煞車後，猶滑行43.1公尺後始煞停，
      據此，依卷附之汽車煞車距離、行車速度對照表觀之，被
      告肇事前之車速應係在時速80公里以上之高速，況上開對
      照表之數據，係設定汽車於煞車時，其下並無其他物體之
      前提下，所測定出之速度數據，則考量營業小客車肇事煞
      車後，其下卡有該機車，猶向前滑行43.1公尺之情狀，益
      證被告肇事前之車速應在時速80公里以上，應無疑義。而
      在肇事當時，肇事路段之速限為時速60公里，業經本院函
      詢高雄市交通大隊及電詢高雄市政府交通局回覆明確在案
      ，此有高雄市交通大隊96年10月23日高市警交三字第0960
      023239號函及本院電話紀錄查詢表（本院卷第74頁）附卷
      可按；另佐以卷附之高雄市行車事故鑑定委員會95年4 月
      11日高市車鑑字第0950001183號函略以：被告疑似超速行
      駛違規等語，足見被告於案發時有超速駛入該事故交岔路
      口之事實，是被告辯稱，其未超速云云，並不足採。至於
      ，高雄市交通大隊雖函復本院表示並無上開營業小客車於
      案發當時行車超速違規之紀錄，然查，於案發當時，肇事
      路段上並無裝設闖越紅燈照相器（含測速照相器），此有
      本院電詢高雄市交通大隊之電話紀錄表（見本院卷第36頁
      ）附卷可考，是自難僅以無上開營業小客車於案發當時行
      車超速違規紀錄之事實，為有利於被告之認定。
（四）另查證人丙○○於本院證謂：當時其係坐於該小客車之後
      座右側，在肇事之前，其有看見被害人機車從苓雅路左邊
      而來等語（見本院卷第54頁），衡之常情，坐於後座之乘
      客於本件案發前，既已可見到被害人，則坐於駕駛座上之
      被告，於肇事前自應更有見到被害人由左方而來之可能，
      況本件肇事時，被告之營業小客車係行駛於快車道之最右
      方車道，此為被告所不否認，核與證人丙○○在本院之證
      述（見本院卷第55頁）相符，並有本件道路交通事故現場
      圖附卷可參，足見被告進入該交岔路口肇事前，被害人早
      已由左方進入該交岔路口，另參以現場蒐證照片1 張顯示
      被害人之機車大燈開關係處於開啟之狀態，可見被害人於
      案發當時係開啟車燈且早已進入案發路口，據此，被告於
      肇事前應可預先見到被害人，而被告於當時亦無不能注意
      之情事，而被告卻供稱：伊於碰撞前，並沒有看到被害人
      等語，顯見其於案發當時，違反首揭規定，並未注意此車
      前狀況，猶未減速慢行，貿然超速駛入該交岔路口，致發
      現被害人之機車時，已不及採取煞車等必要之安全措施，
      導致本件車禍，其有過失，應堪認定，是被告猶據前詞主
      張其無過失云云，委不足採。又本件被害人於肇事當時係
      酒駕並闖紅燈狀態乙節，雖經證人丙○○於本院證陳確實
      ，並有阮綜合醫院醫學檢驗科94年12月21日生化檢驗報告
      單附卷可據，然被害人此舉亦僅係被害人與有過失、併合
      而為危害發生之原因，仍無解於被告上揭過失之責，附此
      敘明。
（五）再者，被害人因本件車禍事故受有顱骨顏面多處骨折、胸
      腔創傷、右小腿骨折等傷害，經急救後仍因頭部外傷造成
      顱骨破裂骨折而傷重不治死亡等情，有臺灣高雄地方法院
      檢察署相驗屍體證明書、驗斷書、阮綜合醫院94年12月21
      日姚仲勉醫師醫字第084645號診斷證明書等各1 份在卷可
      佐，足認被告未盡上開注意義務而肇事之過失行為與被害
      人之死亡間具有相當因果關係。本案事證明確，被告上開
      犯行，堪以認定。
三、復按刑法上所謂業務，係指個人基於社會地位繼續反覆所執
    行之事務，其主要業務固不待論，即為完成主要業務所附隨
    之準備工作與輔助工作，亦應包括在內（最高法院71年臺上
    字第1550號判例參照）。被告平日係以駕駛計程車搭載乘客
    為業，係以駕駛小客車為其工作內容，是就該部分自係屬其
    繼續反覆所執行之事務，自屬其刑法上所指業務無疑。
四、被告行為後，刑法及刑法施行法業於94年2 月2 日經總統以
    華總一義字第09400014901 號令修正公布，並於95年7 月1
    日施行，參酌最高法院95年5 月23日刑事庭第8 次會議決議
    ，修正後刑法第2 條第1 項之規定，係規範行為後法律變更
    所生新舊法律比較適用之準據法，於新刑法施行後，應適用
    修正後刑法第2 條第1 項之規定，為「從舊從輕」之比較，
    應依法適用最有利於行為人之法律：
（一）被告行為後，刑法第33條第5 款業已修正施行；修正後刑
      法第33條第5 款規定「罰金：新臺幣1,000 元以上，以百
      元計算之。」與修正前刑法第33條第5 款規定「罰金：1
      元以上。」不同。比較新舊法結果，本件關於法定刑罰金
      部分以舊法較有利於被告。
（二）另罰金刑之加重，依修正後刑法第67條規定，其最高度及
      最低度同加重之，較修正前刑法第68條所定，僅加重其最
      高度，不利於被告。而罰金刑之減輕，依修正後刑法第67
      條規定，其最高度及最低度同減輕之，較修正前刑法第68
      條所定，僅減輕其最高度，有利於被告。
（三）又刑法第41條雖係關於刑罰執行事項，參照最高法院90年
      度台非字第223 號、92年度台上字第5220號、94年度台上
      字第85 8號判決要旨，若該條有所變更，亦應依刑法第2
      條第1項 之規定，比較新舊法，以資決定應適用之法律；
      修正後之刑法第41條就易科罰金之要件「犯最重本刑為5
      年以上有期徒刑以下之罪」及「而受6 個月以上徒刑之罪
      」部分，雖未變更，但就易科罰金之標準，由修正前之刑
      法第41條第1 項及罰金罰鍰提高標準條例第2 條之「100
      元以上300 元以下折算1 日」（即新臺幣300 元以上900
      元以下折算1 日），提高為「新臺幣1 千元、2 千元或3
      千元折算1 日」，刑法修正後之易科罰金標準，顯較不利
      於被告。至於新法將原有「因身體、教育、職業、家庭之
      關係或其他正當事由，執行顯有困難」規定，予以刪除，
      因該部分係屬於檢察官指揮執行時，所應審酌事項之規定
      （最高法院77年度台非字第158 號判決參照），而與法院
      應否諭知易科罰金之要件判斷無涉，從而，比較修正前、
      後之刑法、罰金罰鍰提高標準條例之規定，仍以修正前之
      刑法及罰金罰鍰提高標準條例之規定，較有利於被告。
（四）再者，修正前刑法第62條規定：「對於未發覺之罪自首而
      受裁判者，減輕其刑。但有特別規定者，依其規定。」修
      正後刑法第62條規定：「對於未發覺之罪自首而受裁判者
      ，得減輕其刑。但有特別規定者，依其規定。」經比較新
      舊法結果，以舊法較有利於被告。
（五）經綜合上述全部罪刑比較結果，被告行為後之法律除罰金
      刑減輕部分外，均於被告較為不利，故本件綜合比較上開
      法律變更情形，應依刑法第2 條第1 項前段規定，適用95
      年7 月1 日修正施行前之法律論處。
五、核被告所為，係犯修正前刑法第276 條第2 項之業務過失致
    人於死罪。又被告於肇事後立即以門號為0000000000之手機
    向撥打110 、119 報案並留在事故現場，向前往現場處理事
    故，尚不知肇事者為何人之員警坦承肇事，並接受裁判等節
    ，業據被告供明在卷，核與本件交通事故談話紀錄表所載情
    形相符，並有高雄市消防局96年12月13日高市消防指字第09
    60018324號函暨受理報案紀錄1 份在卷可證，是此部分符合
    修正前刑法第62條前段自首之規定，應予以減輕其刑。爰審
    酌被告超速行駛且未注意車前狀況，肇生本件事故，致被害
    人傷重不治死亡，造成被害人家屬無法彌補之傷痛，且未與
    被害人家屬達成和解，犯後復否認犯行，犯後態度不佳，然
    念及被告並無前科，素行良好，有台灣高等法院被告前案紀
    錄表1 份在卷可稽，又本件肇事原因被害人亦與有過失，以
    及其犯罪動機、目的、手段等一切情狀，量處如主文所示之
    刑，並考量被告之職業及經濟能力，諭知易科罰金之折算標
    準。又查被告犯罪時間，係在96年4 月24日以前，核符中華
    民國96年罪犯減刑條例第2 條第1 項第3 款之規定，應減其
    宣告刑2 分之1 ，並諭知上開易科罰金之折算標準。
據上論斷，應依刑事訴訟法第299 條第1 項前段，刑法第2 條第
1 項前段、第276 條第2 項，修正前刑法第62條前段、第33條第
5 款、第68條、第41條第1 項前段，罰金罰鍰提高標準條例第1
條前段、修正前罰金罰鍰提高標準條例第2 條，現行法規所定貨
幣單位折算新臺幣條例第2 條，中華民國九十六年罪犯減刑條例
第2 條第1 項第3 款、第4 條、第7 條，判決如主文。
本案經檢察官劉慕珊到庭執行職務。
中　　華　　民　　國　　96　　年　　12　　月　　25　　日
                  交通法庭  審判長法　官  曾逸誠
                                  法　官  林俊寬
                                  法　官  王參和
以上正本證明與原本無異。
如不服本判決應於收受本判決後10日內向本院提出上訴書狀，並
應敘述具體理由，如未敘述上訴理由者，應於上訴期間屆滿後20
日內補提理由書狀於本院（均須按他造當事人之人數附繕本）「
切勿逕送上級法院」。
中　　華　　民　　國　　96　　年　　12　　月　　25　　日
　　　　　　　　　　　　　　　　　書記官  陳惠玲
附錄本判決論罪之法條：
中華民國刑法第276條
因過失致人於死者，處二年以下有期徒刑、拘役或二千元以下罰
金。
從事業務之人，因業務上之過失犯前項之罪者，處五年以下有期
徒刑或拘役，得併科三千元以下罰金。
